【裁判字號】    99,智簡上,1
【裁判日期】    990909
【裁判案由】    違反著作權法
【裁判全文】
臺灣臺南地方法院刑事判決             99年度智簡上字第1號
上  訴  人  臺灣臺南地方法院檢察署檢察官
被      告  茗臣有限公司
兼代表人   丙○○
共同選任辯護人  江信賢律師
                曾靖雯律師
                謝凱傑律師
上列上訴人因被告因違反著作權法案件，不服本院98年度簡字第
3181號中華民國99年1月22日第一審簡易判決（聲請簡易判決處
刑案號：98年度偵字第125、17463號），提起上訴，本院管轄之
第二審合議庭，判決如下：
    主  文
原判決撤銷。
丙○○意圖銷售擅自以重製之方法侵害他人之著作財產權，處有
期徒刑拾月。緩刑貳年，緩刑期間付保護管束，並應向指定之政
府機關、政府機構、行政法人、社區或其他符合公益目的之機構
或團體，提供壹佰貳拾小時之義務勞務。
茗臣有限公司之代表人，因執行業務意圖銷售擅自以重製之方法
侵害他人之著作財產權，處罰金新臺幣貳拾伍萬元。
扣案茗臣有限公司之電腦維修估價單陸本、電腦出貨單肆冊、電
腦訂購單壹冊、非法重製軟體光碟片貳拾貳片均沒收。
    事  實
一、丙○○係茗臣有限公司（下稱茗臣公司）之負責人，其明知
    Windows XP、Office（含Access、Word、Excel、Publisher
    、Powerpoint、Outlook、InfoPath、Frontpage）等電腦程
    式係美商微軟公司（Microsoft Corporation下稱微軟公司
    ）享有著作權之著作物，因以經營電腦銷售與維修為業，竟
    基業務上反覆實施之侵害他人著作財產權之單一犯意，自民
    國94年間某日起至97年10月21日前某日止，在茗臣公司位於
    臺南市○區○○路1段250號之營業處所，未得微軟公司之同
    意或授權，竟擅自下載重製如附表一所示之程式著作於光碟
    內；嗣於附表二所示時間，在上開營業處所，未經合法授權
    ，意圖銷售於前來購買或維修之顧客而擅自以前揭重製光碟
    ，安裝重製如附表二所示之程式於客戶訂購或送修之電腦內
    。嗣微軟公司委託市場調查人員分別於97年8月11日及同年9
    月19日，前往茗臣公司購買電腦主機各1台，發現安裝有如
    附表三所示之侵害微軟公司著作財產權之電腦主機各1台，
    嗣於97年10月21日，經法務部調查局臺南市調查站調查員，
    持本院核發之搜索票，前往臺南市○○路○段250號（茗臣公
    司門市）及臺南市○○路○段2號（茗臣公司維修部）進行搜
    索，查獲安裝有如附表二所示之侵害微軟公司著作財產權之
    電腦主機共12台（僅查扣附表二編號A1、A2、A3、B2、B3、
    B5 電腦主機6台，其餘6台電腦主機因係客戶所有送修之故
    障舊機，故未扣案），並查扣茗臣公司電腦維修估價單6本
    、茗臣公司電腦出貨單4冊、茗臣公司電腦訂購單1冊、上開
    非法重製之光碟22片、附表三所示電腦主機2台（微軟公司
    市場調查員范慧儀所有）。
二、案經微軟公司訴由法務部調查局臺南市調查站移送臺灣臺南
    地方法院檢察署檢察官偵查後聲請簡易判決處刑。
    理  由
一、上揭犯罪事實業據被告兼代表人丙○○於偵、審中坦承不諱
    ，核與證人范慧儀、證人即告訴代理人乙○○於調查站詢問
    時證述、證人即告訴代理人甲○○律師於偵查中結證之情節
    相符，並有被告名片影本、97年8月11日電腦訂購單影本、
    茗臣公司基本資料、彩虹3C資訊廣場配置圖各1紙、茗臣公
    司電腦軟體統計表、比較表、97年10月21日搜索查扣物品檢
    視報告書各1件、查扣電腦軟體紀錄表12紙、查扣電腦內載
    軟體螢幕蒐證翻拍照片在卷可稽。復有扣案如犯罪事實欄所
    示之物可資佐證。被告犯行事證明確，洵堪認定。
二、論罪科刑：
    核被告丙○○所為，係犯著作權法第九十一條第二項意圖銷
    售而擅自以重製之方法侵害他人著作財產權罪；被告茗臣有
    限公司（下稱茗臣公司）因其代表人丙○○執行業務犯同法
    第九十一條第二項之罪，依同法第一百零一條第1項規定，
    應併受同法第九十一條第一項所定罰金刑之處罰。公訴人認
    被告係犯同條第一項之罪，尚有未洽，惟因其起訴之基本事
    實相同，爰就起訴法條予以變更。按刑事法若干犯罪行為態
    樣，本質上原具有反覆、延續實行之特徵，立法時既予特別
    歸類，定為犯罪構成要件之行為要素，則行為人基於概括之
    犯意，在密切接近之一定時、地持續實行之複次行為，倘依
    社會通念，於客觀上認為符合一個反覆、延續性之行為觀念
    者，於刑法評價上，即應僅成立一罪；學理上所稱「集合犯
    」之職業性、營業性或收集性等具有重複特質之犯罪均屬之
    ，例如經營、從事業務、收集、販賣、製造、散布等行為概
    念者是（最高法院96年度台上字第172號、96年度台上字第
    1500號判決意旨參照）。被告丙○○自民國（下同）94年間
    某日起至97年10月21日為檢方搜索查獲時止，多次利用電腦
    網路相關設備以重製之方法侵害他人著作財產權之行為，雖
    時間上相距數年，惟其係以經營電腦之銷售與維修等為業，
    故其行為之初，應係本於業務上之單一犯意，且重製行為之
    態樣，在本質上即有重行反覆之特質，其數年來之各次之重
    製行為實難以強行分開，而各別論以數罪，在刑法評價上，
    宜視為數個行為之反覆施行，合為包括之一行為予以評價，
    依集合犯，而論以一罪。原審以被告犯行事證明確，依刑事
    訴訟法第四百四十九條第一項前段、第四百五十四條第二項
    ，著作權法第九十一條第一項、第九十八條、第一百零一條
    第一項，刑法第十一條前段、第四十一條第一項前段、第七
    十四條第二項第五款、第九十三條第一項第二款，刑法施行
    法第一條之一，判處被告有期徒刑六月，及諭知以新臺幣一
    千元為易科罰金之折算標準，固非無見。惟原審適用著作權
    法第九十一條第一項論罪科刑，又誤將屬於他人所有之電腦
    二台宣告沒收，尚有違誤。上訴人上訴理由所指，雖無可採
    ，惟原判決既有上揭違誤，自應由本院撤銷改判。爰審酌被
    告丙○○係公司負責人，從事電腦及相關軟體買賣及維修工
    作，對電腦程式著作之重製問題及著作權法相關規範，自應
    較一般人熟知，竟未能尊重他人智慧之結晶，擅自多次為重
    製犯行，侵害他人之著作財產權，有損本國保護智慧財產權
    之國際形象，惟念其前未曾因故意犯罪受有期徒刑以上刑之
    宣告，此有臺灣高等法院被告前案紀錄表在卷可稽，犯後能
    坦承認錯，但尚未與被害人達成民事賠償之和解等一切情狀
    ，量處如主文所示之刑。另被告丙○○為茗臣公司負責人，
    業據被告供承在卷，並有網路查詢公司登記資料1紙附卷可
    憑（見法務部調查局臺南市調查站卷第2、112頁），因執行
    業務，而有上開犯行，爰依著作權法第一百零一條第一項之
    規定，科如主文第二項所示之罰金，以資懲儆。末查被告此
    外並未曾受有期徒刑以上刑之宣告，有臺灣高等法院被告前
    案紀錄表附卷可稽，被告經本件之罪刑宣告之教訓後，應知
    所警惕而無再犯之虞，本院認所宣告之刑以暫不執行為適當
    ，併諭知緩刑2年，且於緩刑期間付保護管束，並應向檢察
    官指定之機構或團體服120小時之義務勞務，以勵自新。扣
    案之茗臣公司電腦維修估價單6本、電腦出貨單4冊、電腦訂
    購單1冊、非法重製軟體光碟片22片，均係被告丙○○所有
    供被告等犯罪所用或因犯罪所得之物，爰依著作權法第98
    條之規定宣告沒收。至於扣案之證物電腦主機八台，六台分
    別係被告公司之客戶張琳紫、鄭俞爰、藍（先生）、林姿菱
    、雷新屏、董嘉臻等六人所有，另二台係證人范慧儀所購得
    屬其所有，均非被告所有，爰不宣告沒收，併此敘明。
據上論結，應依刑事訴訟法第四百五十五條之一第一項、第三項
、第三百六十九條第一項前段、第三百六十四條、第三百條，著
作權法第九十一條第二項、第九十八條、第一百零一條第一項，
刑法第十一條前段、第七十四條第二項第五款、第九十三條第一
項第二款，刑法施行法第一條之一，判決如主文。
本案經檢察官陳尹捷到庭執行職務。
中    華    民    國    99    年    9     月    9     日
              刑事第七庭   審判長法  官 鄧希賢
                                 法  官 田幸艷
                                 法  官 朱中和
以上正本證明與原本無異。
不得上訴。
                                 書記官 黃秋萍
中    華    民    國    99    年    9     月    10    日
附錄法條： 著作權法第91條
擅自以重製之方法侵害他人之著作財產權者，處 3 年以下有期
徒刑、拘役，或科或併科新臺幣 75 萬元以下罰金。
意圖銷售或出租而擅自以重製之方法侵害他人之著作財產權者，
處 6 月以上 5 年以下有期徒刑，得併科新臺幣 20 萬元以上 2
百萬元以下罰金。
以重製於光碟之方法犯前項之罪者，處 6 月以上 5 年以下有期
徒刑，得併科新臺幣 50 萬元以上 5 百萬元以下罰金。
著作僅供個人參考或合理使用者，不構成著作權侵害。
附表一：重製於光碟之程式
 ┌─────┬────────────────────┐
 │ 光碟編號 │    內含軟體（程式）名稱                │
 ├─────┼────────────────────┤
 │   D1     │    T-XP                                │
 ├─────┼────────────────────┤
 │   D2     │    Synnex XP Home SP2                  │
 ├─────┼────────────────────┤
 │   D3     │    XP Home SP1                         │
 ├─────┼────────────────────┤
 │   D4     │    Synnex XP Home SP1                  │
 ├─────┼────────────────────┤
 │   D5     │    Synnex XP Home SP2                  │
 ├─────┼────────────────────┤
 │   D6     │    Win XP                              │
 ├─────┼────────────────────┤
 │   D7     │    XP SP2                              │
 ├─────┼────────────────────┤
 │   D8     │    XP SP2                              │
 ├─────┼────────────────────┤
 │   D9     │    SP3 更新                            │
 ├─────┼────────────────────┤
 │   D10    │    XP-T                                │
 ├─────┼────────────────────┤
 │   D11    │    T-XP                                │
 ├─────┼────────────────────┤
 │   D12    │    XP SP2 Home                         │
 ├─────┼────────────────────┤
 │   D13    │    XP-SP2                              │
 ├─────┼────────────────────┤
 │   D14    │    XP Pro SP2                          │
 ├─────┼────────────────────┤
 │   D15    │    Win 98 SE                           │
 ├─────┼────────────────────┤
 │   D16    │    Synnex XP Home SP2                  │
 ├─────┼────────────────────┤
 │   D17    │    XP.P                                │
 ├─────┼────────────────────┤
 │   D18    │    Synnex XP Home SP2                  │
 ├─────┼────────────────────┤
 │   D19    │    OF XP                               │
 ├─────┼────────────────────┤
 │   D20    │    SP2                                 │
 ├─────┼────────────────────┤
 │   D21    │    XP-SP2                              │
 ├─────┼────────────────────┤
 │   D22    │    XP-SP2                              │
 └─────┴────────────────────┘
 附表二：
 ┌────┬──────┬──────────────┐
 │電腦編號│  安裝日期  │   軟體（程式）名稱         │
 ├────┼──────┼──────────────┤
 │   A1   │   97/8/1   │WindowsXP Professional、    │
 │        │            │Word2003、Excel2003、       │
 │        │            │Outlook2003、PowerPoint2003 │
 │        │            │、Access2003、Publisher2003 │
 │        │            │、InfoPath2003、            │
 │        │            │FrontPage2003               │
 ├────┼──────┼──────────────┤
 │   A2   │94年間至97年│WindowsXP Professional、    │
 │        │10月21日前某│Word2003、Excel2003、       │
 │        │日          │Outlook2003、PowerPoint2003 │
 │        │            │、Access2003、Publisher2003 │
 │        │            │、InfoPath2003、            │
 │        │            │FrontPage2003               │
 ├────┼──────┼──────────────┤
 │   A3   │   97/6/1   │WindowsXP Professional、    │
 │        │            │Word2003、Excel2003、       │
 │        │            │Outlook2003、PowerPoint2003 │
 │        │            │、Access2003、Publisher2003 │
 │        │            │、InfoPath2003、            │
 │        │            │FrontPage2003               │
 ├────┼──────┼──────────────┤
 │   A4   │   97/1/16  │WindowsXP Professional、    │
 │        │            │Word2003、Excel2003、       │
 │        │            │Outlook2003、PowerPoint2003 │
 │        │            │、Access2003、Publisher2003 │
 │        │            │、InfoPath2003、            │
 │        │            │FrontPage2003               │
 ├────┼──────┼──────────────┤
 │   A5   │   97/6/21  │WindowsXP Professional      │
 ├────┼──────┼──────────────┤
 │   A6   │   97/9/27  │WindowsXP Professional、    │
 │        │            │Word2003、Excel2003、       │
 │        │            │Outlook2003、PowerPoint2003 │
 │        │            │、Access2003、Publisher2003 │
 │        │            │、InfoPath2003、            │
 │        │            │FrontPage2003               │
 ├────┼──────┼──────────────┤
 │   B1   │  97/2/14   │WindowsXP Professional      │
 │        ├──────┼──────────────┤
 │        │  97/2/16   │Word2003、Excel2003、       │
 │        │            │Outlook2003、PowerPoint2003 │
 │        │            │、Access2003、Publisher2003 │
 │        │            │、InfoPath2003、            │
 │        │            │FrontPage2003、Project Profe│
 │        │            │ssional2003                 │
 ├────┼──────┼──────────────┤
 │   B2   │  97/9/29   │WindowsXP Professional      │
 │        ├──────┼──────────────┤
 │        │  97/9/30   │Word2003、Excel2003、       │
 │        │            │Outlook2003、PowerPoint2003 │
 │        │            │、Access2003、Publisher2003 │
 │        │            │、InfoPath2003、            │
 │        │            │FrontPage2003               │
 ├────┼──────┼──────────────┤
 │   B3   │  97/7/27   │WindowsXP Professional、    │
 │        │            │Word2003、Excel2003、       │
 │        │            │Outlook2003、PowerPoint2003 │
 │        │            │、Access2003、Publisher2003 │
 │        │            │、InfoPath2003、            │
 │        │            │FrontPage2003               │
 ├────┼──────┼──────────────┤
 │   B4   │  94/8/11   │WindowsXP Professional、    │
 │        │            │Word2002、Excel2002、       │
 │        │            │Outlook2002、PowerPoint2002 │
 │        │            │、Access2002、FrontPage2002 │
 ├────┼──────┼──────────────┤
 │   B5   │94年間至97年│WindowsXP Professional、    │
 │        │10月21日前某│Word2003、Excel2003、       │
 │        │日          │Outlook2003、PowerPoint2003 │
 │        │            │、Access2003、Publisher2003 │
 │        │            │、InfoPath2003、            │
 │        │            │FrontPage2003               │
 ├────┼──────┼──────────────┤
 │   B6   │  93/9/9    │WindowsXP Professional      │
 │        ├──────┼──────────────┤
 │        │  97/9/10   │Word2003、Excel2003、       │
 │        │            │Outlook2003、PowerPoint2003 │
 │        │            │、Access2003、Publisher2003 │
 │        │            │、InfoPath2003、            │
 │        │            │FrontPage2003               │
 └────┴──────┴──────────────┘
 附表三：
 ┌────┬──────┬──────────────┐
 │電腦編號│  安裝日期  │   軟體（程式）名稱         │
 ├────┼──────┼──────────────┤
 │   T1   │  97/7/1    │WindowsXP Professional、    │
 │        │            │Word2003、Excel2003、       │
 │        │            │Outlook2003、PowerPoint2003 │
 │        │            │、Access2003、Publisher2003 │
 │        │            │、InfoPath2003、            │
 │        │            │FrontPage2003               │
 ├────┼──────┼──────────────┤
 │   T2   │  97/7/1    │WindowsXP Professional、    │
 │        │            │Word2003、Excel2003、       │
 │        │            │Outlook2003、PowerPoint2003 │
 │        │            │、Access2003、Publisher2003 │
 │        │            │、InfoPath2003、            │
 │        │            │FrontPage2003               │
 └────┴──────┴──────────────┘

司法院資訊處製作；財團法人民間司法改革基金會備份。
